臺灣臺中地方法院民事判決
110年度訴字第1616號
原      告  張榮福  
被      告  陸國華  
            林惠玲  
            張國仁  
            郭建美  
上四人共同
訴訟代理人  王將叡律師
被      告  鍾榮鑑  

            郭公誠  
上列當事人間請求返還不當得利事件，本院於民國110年12月1日
言詞辯論終結，判決如下：
    主      文
原告之訴及假執行之聲請均駁回。
訴訟費用由原告負擔。
    事實及理由
一、原告主張：
（一）被告陸國華、林惠玲夫妻於104年8月間加入思凱集團，並
      陸續招攬被告郭建美、張國仁夫婦、被告郭公誠、被告鍾
      榮鑑等人加入並組成「小鐘家族」，於105年9月被告陸國
      華於105年9月邀約原告及其餘被告郭建美等人前望其家中
      ，以其兒子欲在日本欲在日本結婚及其餘被告郭建美等人
      也想退出鍶鎧投資為由，語帶威脅要求原告買回其等之投
      資點數，原告因基於與被告陸國華間之同學情誼且畏懼其
      等之要脅，無奈僅能出資將其等之點數全數買回。而被告
      陸國華等人將點數全數售予原告後，理應退出鍶鎧集團，
      然被告陸國華等人為貪圖不當利益，拒不退出，並威脅原
      告必須賠償超出之金額，並以不實資料對原告提出違反銀
      行法等刑事告訴，嗣經原告於108年10月29日臺灣新北地
      方法院刑事庭開庭時，得知被告陸國華等人實際僅投資20
      0餘萬元，則被告陸國華等人串供偽證、偽稱虧損之行為
      ，已經構成違法詐欺。
（二）原告除被告陸國華外，其餘被告郭建美等人均無所識，其
      等加入思鎧集團投資全為被告陸國華、林惠玲夫妻所招攬
      ，且其等所有之資料及帳戶密碼均為被告林惠玲所保管操
      作，則被告陸國華組織之「小鐘家族」，共同分配前開不
      當所得之行為，實為有組織之詐騙，依民法第185條共同
      侵權行為之規定，被告陸國華等六人即應負連帶償還責任
      。又被告陸國華等六人之行為，似乎為新型之詐騙手段，
      組成集團以詐術獲取不當利益後，再以網路恐嚇原告，欲
      詐取更多不法之財，造成原告及家屬身心、名譽莫大傷害
      ，法律不應保護此種以詐騙為動機而獲取之不當利益，是
      原告亦得依不當得利之規定，請求不當利益之返還。　　
（三）綜上，原告爰依共同侵權行為及不當得利之法律關係，請
      求被告陸國華、林惠玲返還不法獲利2,357,300元（計算
      式：4,377,300－2,000,000＝2,357,300）、被告張國仁、
      郭建美返還不法獲利392,040元（計算式：1,967,040－1,5
      75,000＝392,040）、被告郭公誠返還不法獲利8,000元（
      計算式：183,000－175,000＝8,000）、被告鍾榮鑑返還不
      法獲利7,000元（計算式：217,000－210,000＝7,000），合
      計2,764,340元。並聲明：被告陸國華、林惠玲、鍾榮鑑
      、張國仁、郭建美、郭公誠六人應連帶給付原告2,757,30
      0元（原告並未擴張訴訟標的之金額，仍以起訴狀所載之
      聲明為準），並自起訴狀繕本送達之翌日起至清償日止，
      按週年利率百分之5計算之利息；原告並願供擔保請宣告
      准予假執行。
二、被告抗辯：
（一）被告陸國華、林惠玲、張國仁、郭建美抗辯：　
   1、兩造間之紛爭，係源自訴外人林瑞基於104年1月間，在菲
      律賓設立「SKY BEENZ INFORMATION CORPORATION（未在
      台申請公司設立登記，下稱思鎧集團）」，並擔任該集團
      負責人，營業項目包含菲律賓賭場經營、旅遊、線上遊戲
      、網路商城等，其為快速吸收資金及廣招會員，乃與訴外
      人林育安共同設計「思鎧集團點數方案（下稱思鎧方案）
      」，參加思鎧方案之人，除可就投資款項獲得相當於年利
      率65.18％之靜態收入，並可僅藉由介紹他人加入領取高額
      之動態收入。原告及其妻林秀霞於思鎧集團內負責招攬投
      資人、收取投資人交付之現金，協助林瑞基對外發展組織
      ，自104年下旬起，投資「思鎧集團」民眾不計其數，非
      法吸收資金總額高達734,615,260元，嗣因思鎧集團在菲
      律賓索菲特飯店內設立之SKYCASINO賭場，於105年6月間
      開始試營運，為支出龐大營運及思鎧會員點數變現資金致
      週轉不靈，至105年7、8月間，思鎧集團網站開始無法順
      利進行點數之拍賣及使用，投資人陸續發現受騙而報警處
      理。
　 2、被告陸國華亦係於當時因公司表示無法出金，遂要求原告
      應負擔賠償責任，原告當時稱其為公司核心幹部及中部地
      區之領導人、思鎧公司股東，能夠協助將點數兌換成現金
      ，原告遂將被告陸國華之G幣點數33,334點以100萬元買回
      ，數日後又將該點數向思鎧集團兌換為現金，被告陸國華
      根本無所謂語帶威脅等情事，原告更僅買回部分點數，未
      全額賠償，且其事後已將上開點數兌換為現金，根本無損
      失可言。
   3、實則，被告陸國華等人均是受原告及其配偶林秀霞之不法
      詐欺，招攬而加入思鎧集團，方將資金挹注至思鎧集團，
      導致投資血本無歸，被告陸國華充其量僅是介紹其餘被告
      與原告及林秀霞夫妻認識，而所有資料帳戶密碼應係由投
      資人本人操作保管，或受「上線（被告陸國華等人之上線
      即原告及林秀霞夫妻）」之指示而共同保管操作，並無原
      告所述有何威脅、詐欺原告買回點數或賠償，亦無原告所
      述有何分配不當所得或組織詐騙行為等情事。
　 4、本件應由原告就被告成立侵權行為或成立不當得利之法律
      關係負舉證及說明之責。並聲明：原告之訴駁回；如受不
      利判決，請准供擔保免為假執行。
（二）被告鍾榮鑑抗辯：
　 1、被告鍾榮鑑經由被告陸國華介紹加入思鎧集團，投資銅級
      方案6個，每個方案35,000元，合計總投資金額為21萬元
      ，投資款係於105年2月25日晚間在被告陸國華家中交予原
      告之妻林秀霞簽收，林秀霞隨即操作筆電，發給帳號及密
      碼，當時原告也在場，投資後自105年3月至7月，共收到1
      73,490元之獲利，105年8月起停止出金，遠不及當初誇稱
      每方案可領6萬元，合計36萬元之承諾。
　 2、被告鍾榮鑑投資思鎧帳戶之名稱為「小鍾」，並非真實姓
      名，而是暱稱，被告林惠玲偶爾會用「小鍾家族」提及被
      告陸國華等六人，原告以LINE對話中出現「小鍾家族」之
      籠統、非正式用詞，據以主張被告鍾榮鑑等人為犯罪集團
      ，顯然不實。又被告鍾榮鑑與被告陸國華於思鎧投資案中
      ，僅為上下線關係，與其他被告亦僅同為投資人，原告指
      為共同犯罪人，實屬無稽。並聲明：原告之訴駁回；如受
      不利判決，請准供擔保免為假執行。　　　　　
（三）被告郭公誠抗辯：
　 1、本件原告並未敘明係因不當得利或侵權行為或撤銷遭脅迫
      之意思表示之法律關係，且被告郭公誠投入思鎧集團之投
      資金額，何以會構成對原告之侵權行為？又如何致原告受
      有不當得利之損害？
　 2、被告郭公誠未曾聽說有「小鍾家族」之LINE群組，也從未
      加入該群組。被告郭公誠係受原告及其配偶林秀霞之不法
      詐欺、招攬而加入思鎧集團，導致被告郭公誠之投資血本
      無歸，被告郭公誠為刑事案件之被害人。本件原告之主張
      顯不實在。並聲明：原告之訴駁回；如受不利判決，請准
      供擔保免為假執行。
三、本院之判斷：
（一）按民事訴訟法第249條第2項第2款所謂法律上顯無理由，
      係指依原告主張之事實，不經調查即可認定在法律上顯無
      理由而不能獲得勝訴之判決者而言。倘原告主張之事實，
      僅據訴狀之記載，尚不明瞭或有其他情形，必須調查證據
      後，始能認定其訴有無理由者，應行必要之言詞辯論，不
      得遽指起訴顯無理由，不經言詞辯論逕以判決駁回之（最
      高法院110年度台上字第1718號民事判決意旨參照）。本
      件原告主張被告陸國華等人對其為詐欺、語帶威脅強要其
      買回投資點數，致其受有損害，請求被告陸國華等人應依
      不當得利或共同侵權行為之規定，返還其等所受之利益等
      情，固經被告陸國華等人以原告起訴未能敘明訴訟標的及
      所結合之原因事實為由，請求本院依民事訴訟法第249條
      第2項第2款之規定逕予駁回，然原告前開主張之事實，縱
      有不明暸之情形，亦須經證據調查後始能認定其訴有無理
      由，故本件尚難以原告之訴顯無理由逕予駁回，被告陸國
      華等人就此所辯，要屬無據。
（二）次按當事人主張有利於己之事實者，就其事實有舉證之責
      任；但法律別有規定，或依其情形顯失公平者，不在此限
      ，民事訴訟法第277條定有明文。是民事訴訟如係由原告
      主張權利者，應先由原告負舉證之責，若原告先不能舉證
      ，以證實自己主張之事實為真實，則被告就其抗辯事實即
      令不能舉證，或其所舉證據尚有疵累，亦應駁回原告之請
      求（最高法院19年上字第2345號、17年上字第917號判決
      意旨參照）。本件原告既主張係遭被告陸國華等人之詐欺
      、脅迫，即應就被告陸國華等人如何為詐欺、脅迫之行為
      ，致使原告而為錯誤之意思表示，負舉證之責任，合先敘
      明。
（三）再按因被詐欺或被脅迫，而為意思表示者，表意人得撤銷
      其意思表示，民法第92條第1項前段定有明文。又民事法
      上所謂詐欺云者，係謂欲相對人陷於錯誤，虛構事實或隱
      匿事實而故意示以不實之事，令其因錯誤而為意思之表示
      。申言之，即行為人主觀上具有圖自己或第三人不法所有
      ，並欲相對人陷於錯誤之意思，客觀上使用詐術手段，致
      相對人陷於錯誤而為意思表示（最高法院101年度台上字
      第225號判決意旨參照）。查：
　 1、本件原告主張被告陸國華以其兒子欲在日本結婚，及其他
      被告也想退出思鎧投資為由，威脅原告買回其等投資之點
      數，致使原告無奈出資買回其等之點數等情，既經被告陸
      國華等人否認屬實，即應由原告負舉證之責。
　 2、惟就原告於本案中所提出之原告與林秀霞夫妻分別與被告
      林惠玲等人間之對話內容（見本院卷一第19、25、33頁）
      、被告陸國華於另案中之證述內容（見本院卷一第21至23
      、27、241至261頁）、被告郭公誠之留言（見本院卷一第
      35頁）、臺灣新北地方法院106年度金重訴字第6號、107
      年度金訴字第2、3、13、14、16、22、69、70、77、82號
      、108年度金訴字第12、23、24、28、80、86、87號刑事
      判決（見本院卷二第153至197頁）等全部事證，僅係關於
      被告陸國華等人投資思鎧方案之細節及原告有無與訴外人
      林瑞基等人共同涉犯銀行法等罪嫌，並無任何關於被告陸
      國華等人何時、何地，以何手段，對原告施用詐術之事證
      ，則原告主張遭被告陸國華等人詐欺、脅迫而同意出資買
      回其等之投資點數云云，即屬無據，要難採信為真實。
（四）復按訴訟如係由原告主張權利者，應先由原告負舉證之責
      ，若原告先不能舉證，以證實自己主張之事實為真實，則
      被告就其抗辯事實即令不能舉證，或其所舉證據尚有疵累
      ，亦應駁回原告之請求。又侵權行為之成立，須行為人因
      故意過失不法侵害他人權利，亦即行為人之行為須具備歸
      責性、違法性，並不法行為與損害間有因果關係，始能成
      立，且主張侵權行為損害賠償請求權之人，對於侵權行為
      之成立要件應負舉證責任。次按主張不當得利請求權存在
      之當事人，對於不當得利請求權之成立，應負舉證責任，
      即應證明他方係無法律上之原因而受利益，致其受有損害
      。查：
　 1、本件原告主張被告陸國華等人以詐欺、脅迫之手段，致使
      原告無奈出資全數買回被告陸國華等人之投資點數，被告
      陸國華等人因而受有合計2,764,340元之利益，致原告受
      有損害，且不法侵害原告之財產權等情，既為被告陸國華
      等人所否認，自應由原告就該有利於己之事實負舉證之責
      。
　 2、而就原告於本案中所提出之對話內容（見本院卷一第19、
      25、33頁）、被告陸國華於另案中之證述內容（見本院卷
      一第21至23、27、241至261頁）、被告郭公誠之留言（見
      本院卷一第35頁）、臺灣新北地方法院106年度金重訴字
      第6號、107年度金訴字第2、3、13、14、16、22、69、70
      、77、82號、108年度金訴字第12、23、24、28、80、86
      、87號刑事判決（見本院卷二第153至197頁）等事證可知
      ，被告陸國華、林惠玲夫妻係經原告與其妻林秀蘭之招攬
      而參與思鎧集團之投資，被告張國仁、郭建美夫妻及被告
      鍾榮鑑係經被告陸國華介紹而與原告及其妻林秀蘭接觸後
      參與思鎧集團之投資，被告郭公誠則係被告張國仁、郭建
      美夫妻之介紹輾轉參與思鎧集團之投資，換言之，被告陸
      國華等六人均為思鎧集團所推出投資方案之投資人，且其
      等均為原告及其妻林秀蘭之下線。本件原告既不否認被告
      陸國華等人為思鎧集團之投資人，則被告陸國華向其上線
      之原告，提出買回投資點數或退出投資，並據以取得投資
      款項，即係基於其等與思鎧集團間之投資關係而來，並非
      無法律上之原因，原告若係自行出資買回或先行退還投資
      款後，仍得向思鎧集團取回該筆款項，尚難謂有何損害可
      言。
　 3、再按因故意或過失，不法侵害他人之權利者，負損害賠償
      責任；違反保護他人之法律，致生損害於他人者，負賠償
      責任，但能證明其行為無過失者，不在此限，民法第184 
      條第1項前段、第2項分別定有明文。又民法上之詐欺，必
      詐欺行為人有使他人陷於錯誤之故意，致該他人基於錯誤
      而為不利於己之意思表示者始足當（最高法院98年度台上
      字第171號判決意旨參照）。本件原告所提出之前開事證
      ，既無從證明被告陸國華等人有何共同向原告施詐行騙之
      行為，復未提出其他相關事證以資佐證，則原告主張被告
      陸國華等人有共同組織詐騙之侵權行為，應負連帶損害賠
      償責任云云，即屬無據，要難准許。　　
（五）綜上所述，原告依侵權行為及不當得利之法律關係，請求
      被告陸國華、林惠玲、鍾榮鑑、張國仁、郭建美、郭公誠
      應連帶給付2,757,300元，及自起訴狀繕本送達翌日起至
      清償日止，按週年利率百分之5計算之利息，為無理由，
      應予駁回。本件原告之訴既經駁回，其假執行之聲請，亦
      失所附麗，併予駁回。
四、本件事證已臻明確，兩造其餘攻擊防禦方法，核與判決結果
    不生影響，爰不逐一論述。
五、訴訟費用負擔之依據：民事訴訟法第78條。　　
中　　華　　民　　國　　110 　年　　12　　月　　1 　　日
                  民事第六庭  法  官  巫淑芳
正本係照原本作成。
如對本判決上訴，須於判決送達後20日內向本院提出上訴狀。如
委任律師提起上訴者，應一併繳納上訴審裁判費。
中　　華　　民　　國　　110 　年　　12　　月　　1　 　日
                              書記官  廖明瑜